臺灣臺中地方法院刑事判決　　　　　　　95年度訴字第3441號
公　訴　人　臺灣臺中地方法院檢察署檢察官
被　　　告　辛○○
選任辯護人　黃幼蘭律師
　　　　　　羅豐胤律師
被　　　告　戊○○
　　　　　　　　　　（另案在臺灣臺中監獄執行中）
　　　　　　甲○○
上　二　人
共　　　同
選任辯護人　熊賢祺律師
　　　　　　李進建律師
被　　　告　己○○
指定辯護人　徐盛國律師
上列被告等因加重強盜案件，經檢察官提起公訴（95年度偵字第
16213號、第18946號、第23223號、第24456號），本院判決如下
：
    主    文
辛○○、戊○○、甲○○、己○○意圖為自己不法之所有，結夥
三人以上，以強暴、脅迫至使不能抗拒，而使他人交付其物，辛○○累犯，處有期徒刑柒年肆月，戊○○、甲○○、己○○各處
有期徒刑柒年貳月。
    犯罪事實
一、辛○○前因賭博、恐嚇等案件，經臺灣高等法院臺中分院分
    別判處有期徒刑7月、5月，並定其應執行刑為有期徒刑10月
    確定，於民國93年1月22日縮短刑期執行完畢。詎辛○○仍
    不知警惕，與丙○○（另經本院判處有期徒刑7年，尚未確
    定）、戊○○（綽號偉古）、甲○○（綽號達古）、己○○
    、乙○○（通緝中，待到案後另行審結）及另4名真實姓名
    年籍均不詳之成年男子共同意圖為自己不法之所有，而基於
    以假賭博真詐賭之方式以詐取他人財物之犯意聯絡，於95年
    2月19日晚間，由丙○○以戊○○生日為藉口，將其前於94
    年10月間、在設於臺中縣豐原市○○路上之「憶山KTV」工
    作時所結識之客人丁○○約至設於同市「好樂迪KTV」內飲
    酒取樂，丁○○不疑有他，依約於當日晚間8時30分許，偕
    同丙○○、戊○○、及不知情之戊○○之女友藍葦純、吳俊
    吉（另經檢察官為不起訴處分確定）暨吳俊吉之女友劉懿萱
    共同至該「好樂迪KTV」之第406號包廂內飲酒、唱歌。席間
    ，戊○○依計將辛○○先前所交付之白色不明粉末加入丁○○所飲用之酒類飲料中，丁○○因該粉末及酒精之交互影響
    ，精神漸有不濟，丙○○、戊○○見此，即由戊○○駕駛車
    號9E—8621號自用小客車搭載丁○○、丙○○、蘭葦純、吳
    俊吉、劉懿萱至其等先前所備妥、位於臺中縣豐原市○○路
    26之7號2樓之賭場。抵達後，戊○○交付新臺幣（下同）1,
    000元予吳俊吉、劉懿萱以為計程車資，而將吳俊吉、劉懿
    萱先行支開，嗣再與丙○○共同偕同丁○○登上設於該處2
    樓之賭場，由丙○○坐於丁○○之旁，戊○○則與丁○○合
    夥之方式，與已在此等候多時之辛○○、甲○○、乙○○、
    己○○等人對賭，至前揭另4名真實姓名年籍均不詳之成年
    男子則在旁伺機接應。殆至翌日凌晨1、2時許，丁○○因遭
    辛○○等人以調換牌，及戊○○充為內應配合之下，合計與
    戊○○共同賭輸予辛○○等人7,000,000元，辛○○、甲○○旋以此為由，取出本票數紙，要求丁○○、戊○○分別簽
    立面額各計為3,500,000元之本票交予其等收執，戊○○隨
    即假意應允而簽立如數之本票，以藉此訛使丁○○跟隨辦理
    ，惟丁○○堅持不依，詎辛○○、戊○○、甲○○、乙○○
    、己○○、丙○○及另4名真實姓名年籍均不詳之成年男子
    見此，不知及時罷手，為圖順利取得丁○○所簽立面額合計
    3,500,000元之本票等，竟共同變更詐欺取財之犯意聯絡為
    結夥三人以上強盜之犯意聯絡，而推由辛○○及上開另4 名
    真實姓名年籍均不詳之成年男子徒手毆擊丁○○之臉、臀部
    等處，使丁○○因此受有兩側眼瞼瘀傷各44公分、臀部挫
    傷等傷害，己○○並在旁向丁○○恫嚇稱：若你不簽得話，
    丙○○、戊○○及你都不要想離開現場等語，而共同以此強
    暴、脅迫之方式，致使丁○○因此而不能抗拒，依令簽立本
    票，惟甲○○等人認丁○○字跡過於潦草，遂將該等本票撕
    掉，再強行逼令丁○○重簽票號分別為WG00000000號、WG00
    000000號、WG00000000號，發票日均為95年5月20日、到期
    日均為95年2月20日，面額分別為1,100,000元、1,100,000
    元、1,300,000元之本票各1紙（下稱本案本票），且連同借
    據1紙交予甲○○等人，甲○○嗣並逕取丁○○之證件核對
    上開本票上所填載丁○○之身分資料等有無錯誤。而丙○○
    則於丁○○重簽本票期間，復不斷在旁提醒丁○○要好好寫
    等語。嗣甲○○等人確認丁○○所簽本票、借據無誤後，始
    推由戊○○、丙○○駕駛上開自用小客車將丁○○載返「好
    樂迪KTV」附近停車場取車。上開本案本票、借據嗣由戊○○交予己○○委託林昌整代為討債，林昌整則再委託壬○○
    （另因違反公司法，經本院判處有期徒刑6月，如易科罰金
    ，以300元折算1日，尚未確定）夥同余國彰（另經檢察官為
    不起訴處分確定）向丁○○催討。
二、案經丁○○訴由臺中縣警察局報請臺灣臺中地方法院檢察署
    檢察官偵查起訴。
    理    由
壹、程序部分：
  (一)按被告以外之人（包括證人、鑑定人、告訴人、被害人及共
    同被告等）於審判外之陳述雖不符刑事訴訟法第159條之1至
    之4等4條之規定，而經當事人於審判程序同意作為證據，法
    院審酌該言詞陳述或書面陳述作成時之情況，認為適當者，
    亦得為證據；當事人、代理人或辯護人於法院調查證據時，
    知有刑事訴訟法第159條第1項不得為證據之情形，而未於言
    詞辯論終結前聲明異議者，視為有前項之同意，同法第159
    條之5定有明文。立法意旨在於傳聞證據未經當事人之反對
    詰問予以核實，原則上先予排除。惟若當事人已放棄反對詰
    問權，於審判程序中表明同意該等傳聞證據可作為證據；或
    於言詞辯論終結前未聲明異議，基於尊重當事人對傳聞證據
    之處分權，及證據資料愈豐富，愈有助於真實發見之理念，
    且強化言詞辯論主義，使訴訟程序得以順暢進行，上開傳聞
    證據亦均具有證據能力。本件公訴人、被告4人及選任、指
    定辯護人於本院表示對於本件警卷所附行政院衛生署豐原醫
    院95年2月20日診斷證明書（丁○○）之於審判外之書面陳
    述之證據能力不爭執；公訴人、被告戊○○、甲○○、辛○○及其等選任辯護人對於證人吳俊吉、劉懿宣於警詢，證人
    丁○○、壬○○於警偵訊中證詞等審判外言詞陳述之證據能
    力不爭執；又公訴人、被告戊○○、甲○○、辛○○及其等
    選任辯護人對於證人即被告己○○於偵訊時所為供證內容等
    審判外之言詞陳述之證據能力不爭執；公訴人、被告甲○○
    、辛○○及其等選任辯護人對於證人即被告戊○○於警偵訊
    時所為供證內容等審判外之言詞陳述之證據能力亦不爭執、
    另公訴人、被告己○○、指定辯護人對於丁○○於偵訊時證
    述之審判外之言詞陳述亦不爭執證據能力；公訴人、被告甲○○、戊○○對於證人即被告辛○○於偵訊時所為供證內容
    等審判外之言詞陳述之證據能力亦不爭執（見本院卷(一)第
    152頁至160頁、卷(二)第2頁至9頁、第152頁至166頁、第178
    頁至191頁、卷(三)第2頁至13頁、第28頁至44頁）。是上開診
    斷證明書之於審判外之書面陳述，就被告4人部分，均具有
    證據能力；而證人吳俊吉、劉懿宣於警詢，證人丁○○、壬○○於警偵訊中及證人即被告己○○於偵訊時所為供證等審
    判外之言詞陳述，就被告戊○○、甲○○、辛○○部分，亦
    具有證據能力；另證人即被告戊○○於警偵訊時所為供證之
    審判外之言詞陳述，就被告甲○○、辛○○部分，具有證據
    能力；證人丁○○於偵訊中證述之審判外言詞陳述，就被告
    己○○部分，具有證據能力；證人即被告辛○○於偵訊時所
    為供證內容等審判外之言詞陳述之證據能力，對於被告甲○○、戊○○部分，亦有證據能力。
  (二)再按證人、鑑定人依法應具結而未具結者，其證言或鑑定意
    見，不得作為證據。刑事訴訟法第158條之3定有明文。本件
    證人吳俊吉、劉懿宣、丁○○於警詢，及證人壬○○於警偵
    訊時所為之證詞，暨證人即被告戊○○於警偵訊、證人即被
    告辛○○於偵訊時所為供證內容，均未經具結，被告己○○
    及其指定辯護人於本院審理中復已陳明證人吳俊吉、劉懿宣
    、丁○○於警詢，及證人壬○○於警偵訊時暨證人即被告戊○○於警偵訊、證人即被告辛○○於偵訊時所為之證述內容
    無證據能力（見本院卷(二)第5頁至6頁），即表示反對將此等
    傳聞證據納入本件證據資料中，依上開規定，並參諸前揭(一)
    所示說明之反面解釋，證人吳俊吉、劉懿宣、丁○○於警詢
    ，及證人壬○○於警偵訊時，暨證人即被告戊○○於警偵訊
    、證人即被告辛○○於偵訊時所為之證詞，就被告己○○之
    部分即無證據能力。
  (三)按被告以外之人於偵查中向檢察官所為陳述，除顯有不可信
    之情況者外，得為證據，刑事訴訟法第159條之1第2項定有
    明文。偵查中對被告以外之人（包括證人、鑑定人、告訴人
    、被害人及共同被告等）所為之偵查筆錄，或被告以外之人
    向檢察官所提之書面陳述，性質上均屬傳聞證據。惟現階段
    刑事訴訟法規定檢察官代表國家偵查犯罪、實施公訴，依法
    其有訊問被告、證人及鑑定人之權，證人、鑑定人且須具結
    ，而實務運作時，檢察官偵查中向被告以外之人所取得之陳
    述，原則上均能遵守法律規定，不致違法取供，其可信度極
    高，故被告以外之人前於偵查中已具結而為證述，除反對該
    項供述得具有證據能力之一方，已釋明顯有不可信之情況外
    ，不宜以該證人未能於審判中接受他造之反對詰問為由，即
    遽指該證人於偵查中之陳述不具證據能力。而查，證人丙○○於檢察官偵查中所為之陳述，就其如何與被告4人、證人
    即共犯乙○○、及另4名真實姓名年籍均不詳之成年男子共
    同變更詐賭之犯意，而向證人丁○○施以強盜取得前揭借據
    、本案本票等經過均結證明確；另證人乙○○於95年11月7
    日偵訊中對於其如何與被告4人、證人丙○○設計向證人丁○○詐賭，並於賭博後，由被告辛○○、甲○○負責令證人
    丁○○簽發本案本票等物之經過情節亦均結證甚詳。是證人
    丙○○、乙○○前揭之證詞之憑信性已獲擔保，且證人丙○○、乙○○亦未表示曾受不法取供之情形，其等所述亦核與
    被告4人之部分自白及其餘證人等之證述內容相符（詳參後
    述實體部分所述）復有前揭診斷證明書、本案本票及借據等
    在卷可稽，並其等所述內容除指證被告4人及其餘共犯外，
    並就自身如何參與本案說明甚詳，衡情，亦無僅為捏詞構陷
    被告4人，即無端自白涉犯重罪之必要，再被告己○○、辛○○及其等指定、選任辯護人於本院審理中亦未為反對該項
    證述得具有證據能力之陳述，更未釋明證人丙○○、乙○○
    上開證述有何顯不可信之情況。而被告戊○○、甲○○雖以
    證人丙○○上開所述顯不可信為由，而反對證人丙○○上開
    證述得為證據。然證人丙○○上開所述，核與被告4人之部
    分自白及其餘證人等之證述各節互相符合，已如前述，並證
    人丙○○、乙○○嗣就其前揭所述內容，亦於本院審理中供
    承不移。復查證人丙○○、乙○○與證人丁○○及被告4人
    俱無親屬與僱傭關係，業經證人丙○○、乙○○、丁○○於
    偵查中結證明確，足認證人丙○○、乙○○上開於偵查中向
    檢察官所為之證言，並無顯不可信之情況（最高法院93年度
    台上字第2397號判決要旨可資參照）。再者，本院亦已於審
    理期間，據被告4人之聲請傳喚證人丙○○到庭予被告4人對
    質詰問之機會，僅因證人丙○○依刑事訴訟法第181條規定
    行使拒絕證言權，致未能進行相關程序，而證人乙○○係因
    棄保潛逃，致所在不明無從傳喚與被告4人對質或詰問，有
    本院審理筆錄、及本院96年中院彥刑緝字第382號通緝書在
    卷可查，核已盡對被告4人程序權之保障。據上，依前開說
    明，證人丙○○、乙○○上開於偵查中之證言具有證據能力
    。是被告戊○○、甲○○及其等選任辯護人否認證人丙○○
    、乙○○上開偵查中所為之證詞具有證據能力，尚無理由。
  (四)再按被告以外之人於審判中，因所在不明而無法傳喚或傳喚
    不到者，其於檢察事務官、司法警察官或司法警察調查中所
    為之陳述，經證明具有可信之特別情況，且為證明犯罪事實
    之存否所必要者，得為證據。刑事訴訟法第159條之3第3款
    定有明文。而本件被證人即被告乙○○於本院審理中經合法
    傳喚、拘提均未到庭，而經本院於96年5月8日以96年中院彥
    刑緝字第382號通緝書予以通緝在案等事實，有送達證書、
    拘提報告及上開通緝書等在卷可查，足認證人乙○○之所在
    不明，且被告4人及選任、指定辯護人復未舉出其他足以傳
    喚證人乙○○到庭之處所，乃證人乙○○既因所在不明無法
    傳喚或傳喚不到，而本院參酌證人乙○○於警詢中所述內容
    ，與其嗣於偵訊、本院羈押訊問及審理中所述內容同一，而
    其於偵訊中所為證述內容，有證據能力，已如前述，另其於
    本院羈押及接押訊問時所為證述內容，依刑事訴訟法第159
    條之1第1項規定即有證據能力，其所為同一內容且為證明犯
    罪事實之存否所必要之警詢證詞，依上開規定，自應認有證
    據能力。是被告4人及選任、指定辯護人主張證人乙○○上
    開於警詢中所為之證述無證據能力，亦不可採。
貳、實體部分：
一、上開事實訊據被告辛○○於本院審理中坦承其曾參與前揭詐
    賭謀議及其嗣曾於前揭時日至該賭場之事實不諱；被告戊○○於本院審理中固坦承其曾參與前述詐賭及其嗣於取得證人
    丁○○所簽發之借據、本案本票後，即將之交付予證人己○○收帳之事實不諱；被告甲○○於本院審理中對於其曾至該
    賭場之事實坦認不諱；被告己○○於本院審理中對於其曾參
    與前述詐賭及其嗣自被告戊○○處取得前揭借據、本案本票
    後，將之交予案外人林昌整代向證人丁○○討債等事實亦供
    承不諱。惟被告4人均矢口否認有何強盜取財之犯行。被告
    辛○○辯稱：當時伊依計趕至現場參與詐賭行為時，就被人
    擋在樓梯口處，不讓伊上樓進入賭場，伊當時有聽到樓上賭
    場內有打罵聲，但不知道發生何事；證人丁○○遭人強逼簽
    發借據、本票之事，實與伊無關云云。被告戊○○辯稱：當
    時證人丁○○自己要簽本票，並非係遭毆打後才簽的，但伊
    曾一度離場，此期間內，證人丁○○是否遭人毆打，伊不知
    道云云。被告甲○○辯稱：當天伊是到現場找朋友聊天泡茶
    ，事先並不知道被告戊○○等人要詐賭，期間伊曾上樓看一
    下賭博情形，但伊真的沒有詐賭，不知道為何會被扯進來云
    云。被告己○○則辯稱：當天是證人乙○○臨時通知伊到場
    仰裝賭客，以協助詐賭，一待了約1、2小時後就先走，之後
    的事，伊就不知道了，伊確未參與事後之強盜行為云云。
二、惟查：
  (一)上開犯罪事實，業據證人丙○○於偵訊及本院審理中供證述
    綦詳（證人丙○○於本院審理中之供證，依刑事訴訟法第15
    9條之1第1項規定亦有證據能力，下同），除與被告4人上開
    自白不諱部分之內容相符外，並核與證人丁○○於警偵訊中
    證述（但就被告己○○部分，因被告己○○及其指定辯護人
    否認證人丁○○之警詢證詞具有證據能力，故不採為被告己○○部分之實體認定所用。惟因被告辛○○、戊○○、甲○○及其等選任辯護人均不爭執證人丁○○警詢證詞之證據能
    力，則仍得採為被告辛○○、戊○○、甲○○部分之實體認
    定所用）如何受證人丙○○邀約參與被告戊○○之生日飲宴
    ，並轉往上開賭場後，在該賭場內遭人毆打、脅令強簽本票
    ；及其嗣又如何遭證人壬○○催討該等票款等經過情節，及
    證人吳俊吉、劉懿宣於警詢中證述（除被告己○○部分不採
    為實體認定所用外，餘就被告辛○○、戊○○、甲○○部分
    均得採為實體認定所用，理由同證人丁○○部分所述）如何
    與被告戊○○、證人丁○○及案外人藍葦純在「好樂迪KT V
    」內飲酒、唱歌後，再轉往上開賭場等經過情節，暨被告即
    證人己○○（此部分，就被告己○○本身係屬自白，就被告
    辛○○、戊○○、甲○○部分係屬證人證詞，以下關於被告
    己○○之供證部分，均相同）於偵訊中供證如何將前揭借據
    、本案本票交予案外人林昌整討債，並因此簽立委託書1紙
    予案外人林昌整收執等經過情節，暨證人壬○○於警偵訊中
    證述（除被告己○○部分不採為實體認定所用外，餘就被告
    辛○○、戊○○、甲○○部分均得採為實體認定所用，理由
    同證人丁○○部分所述）如何受案外人林昌整委託向證人丁○○催討上開票款等經過情節相符，並核與證人乙○○於警
    詢中供證：「（員警問：當晚有何人跟被害人陳先生一起賭
    博？）我當晚邀甲○○、己○○、辛○○及一些綽號、真實
    姓名不詳等人已經在賭場內等被害人陳先生前來。」、「（
    員警問：陳先生輸掉七百萬元後是由何人叫被害人簽下本票
    ，共幾張？）‧‧‧由甲○○及辛○○二人威脅陳先生簽下
    3 張本票。」、「（員警問：當時是何人要求被害人簽押本
    票？及毆打被害人？）由甲○○及辛○○等人要求被害人簽
    本票，當時被害人說這只是隨意玩玩，沒輸那麼多錢所以不
    願意簽下本票，現場有很多人毆打被害人‧‧‧」、「（員
    警問：你在現場有無看見何人取走身上〈指證人丁○○〉之
    現金3,000元及身分證及一些證件？）我當時只看見甲○○
    有拿證件核對本票上之資料‧‧‧」，證人乙○○於95年11
    月7日偵訊中結證：「（檢察官問：就本件丁○○的案件，
    甲○○、己○○是否有涉案，他們做些什麼行為？）他們都
    有涉案，甲○○、己○○先在賭場裡面充當賭客，‧‧‧簽
    本票得事是辛○○、甲○○處理的。‧‧‧丁○○簽本票時
    ，己○○也有上去看‧‧‧」，證人乙○○於本院羈押訊問
    時供證：「（本院問：對於檢察官移送之內容有何意見？）
    ‧‧‧辛○○會教戊○○如何下藥，下藥後，被害人會變遲
    鈍，被害人會認為自己賭博輸錢，後來被害人就會知道輸錢
    ，就會簽立本票，95年2月19日被害人丁○○是丙○○找來
    的，就是我們選定的對象‧‧‧戊○○會和丙○○帶丁○○
    先去KTV喝酒，在喝酒時戊○○會找機會下藥，等對方有反
    應時候，就帶到賭場來，我和辛○○就在賭場，己○○、綽
    號『達古』（指被告甲○○，下同）之人在場，‧‧‧戊○○邀丁○○合股賭博，結果他們二人就輸很多錢，後來戊○○和丁○○每人簽立3,500,000元本票，‧‧‧原本丁○○
    不簽，當時是由辛○○和『達古』要求丁○○簽立本票，‧
    ‧‧丁○○有受傷，當時4、5個人，有的在拉，有的在打，
    ‧‧‧後來丁○○有簽3張本票，我有看到『達古』看丁○○的身分證號碼‧‧‧」、「（本院問：既然是下藥詐賭、
    為何有拉扯、毆打、要求簽立本票之情形？）因為丁○○不
    簽本票。」、證人乙○○於本院接押訊問時供證：「（本院
    問：對檢察官起訴事實有何意見？）事實經過沒有意見，我
    都承認。我有設局讓丁○○賭博輸錢，然後再叫他簽總共
    3,50 0,000元的本票3張，賭博的時候我有在場，在場人員
    有我、辛○○、戊○○、己○○、甲○○、丙○○、被害人
    丁○○，丙○○是與丁○○一起來的。辛○○是後來來的，
    但是開始賭博的時候他就在場看了‧‧‧辛○○是把藥拿給
    戊○○，KTV我沒有去，我們本來的計畫是把被害人帶去KTV
    ，由戊○○負責趁被害人不注意時，將藥物放在被害人的飲
    料內給被害人喝，再把被害人帶去豐東路的賭場內，當天也
    是這樣做‧‧‧當天賭博時，除了丙○○外，我剛剛所述在
    場的人都有下場去賭博，當時實際上的詐賭方式是己○○、
    辛○○二人趁丁○○不注意時，偷換麻將的牌子，因為我有
    看到。被害人輸了3,000,000元餘，甲○○、辛○○就拿出
    本票叫丁○○寫，丁○○一開始不要寫，‧‧‧之後看到丁○○眼角有受傷的痕跡，丁○○後來簽，但是亂簽，甲○○
    後來又從樓下把票拿到樓上叫丁○○重簽，共簽2次，共3張
    本票‧‧‧戊○○那天假裝輸。賭博的場地是我找的，我帶
    辛○○、己○○、甲○○先去那裡整理一下‧‧‧我確定辛○○有在現場‧‧‧」等情；及被告即證人戊○○（此部分
    ，就被告戊○○本身係屬自白，就被告辛○○、甲○○部分
    係屬證人證詞，但不採為被告己○○部分之實體認定所用，
    以下關於被告戊○○之供證，均相同）於警詢時供證：「（
    員警問：你在〈應為載之誤〉丁○○至賭場後，現場有何人
    ？在作何事？現場有乙○○、辛○○‧‧‧、及甲○○，還
    有5、6 人我不認識的人‧‧」、「（員警問：當初是由誰
    跟丁○○一起賭博？是玩何種賭具？）是由乙○○、辛○○
    、‧‧‧、及甲○○和我跟丁○○一起賭博玩麻將推筒。」
    、被告即共犯戊○○於偵訊中供證：「（檢察官問：請說明
    95年2月19日強盜丁○○之經過？）是95年2月19日的中午乙○○打電話找我，他叫我晚上去KTV訂包廂，丙○○會帶丁○○過來，以為我慶生為藉口，‧‧‧晚上7點多至KTV，現
    場的有我、我女朋友藍葦純、丙○○、丁○○、及丙○○的
    男性朋友（指吳俊吉）及該名朋友的女朋友（指劉懿宣），
    我就按照計畫將粉末加入丁○○的高梁酒內，他後來就醉了
    ，我們就帶丁○○去乙○○開設的賭場‧‧‧丁○○賭輸了
    3,500,00 0元，那天有辛○○、乙○○、‧‧‧、我、甲○○、丁○○及5、6個我不認識的人參與賭博，在場的他們都
    知道那天的目標是丁○○。」等情；及被告即證人己○○於
    偵訊中供證：「（檢察官問：為何你會持有被害人丁○○簽
    發的本票？）是戊○○拿給我的。」、「（檢察官問：當天
    賭博時是否有見到甲○○在場？）有。」等情；暨被告即共
    犯辛○○（此部分，就被告辛○○本身係屬自白，就被告戊○○、甲○○部分係屬證人證詞，但不採為被告己○○部分
    之實體認定所用，以下關於被告辛○○之供證，均相同）於
    偵訊中供證：「（檢察官問：白色粉末是何人提供？）是我
    去買的‧‧‧」、「（檢察官問：何人毆打丁○○？）乙○○的朋友，我不認識，我看到就有5、6人在場，現場很混亂
    。」等情相吻合，此外，復有行政院衛生署豐原醫院95年2
    月20日診斷證明書（丁○○）1份在卷可憑，及前揭證人丁○○所書立之借據、本案本票及被告即共犯己○○所書立交
    予案外人林昌整向證人丁○○討債所用之委託書1紙（上開
    借據、本案本票、委託書之原本，嗣由案外人林昌整委託案
    外人柯錡呈交由臺灣臺中地方法院檢察署檢察官予以查扣）
    等扣案可稽，堪認前揭證人等及被告等之自白，確與事實相
    符，應可採信，並據為被告4人論罪科刑之依據。
  (二)被告辛○○、戊○○、甲○○、己○○雖分別以前詞置辯，
    然其等如何參與本案，已據前述甚詳，不復贅敘。且：(1)被
    告辛○○於95年10月10日本院羈押訊問時，雖仍矢口否認毆
    打證人丁○○等情，但對於其當時確曾至樓上賭場內察看一
    情，則已明確供承不諱（見本院95年聲羈字第1479號卷第5
    頁反面），併其於偵訊時亦坦認：「（檢察官問：何人毆打
    丁○○？）乙○○的朋友，我不認識，我看到就有5、6人在
    場，現場很混亂。」等語，即對於證人丁○○遭人毆打、脅
    令強簽本案本票等物時，其確實在場見聞一情，亦供承甚詳
    ，均核與證人丙○○、乙○○前揭證述內容相符，足可採信
    ，是其事後更異供詞，改稱當時係遭人阻擋在樓下樓梯口處
    ，並未上樓云云，無乃推諉卸責之詞，自不可信，益徵證人
    丙○○、乙○○前揭證詞信而有據。(2)被告甲○○如何參與
    本案犯行，除據證人丙○○、乙○○證稱如上外，並據證人
    即被告戊○○證稱當時被告甲○○亦與證人丁○○對賭，其
    知道詐賭對象就是證人丁○○等語甚詳，參之被告甲○○與
    證人即被告戊○○係親屬，關係密切，衡情，證人即被告戊○○尚無構詞誣陷被告甲○○之必要，堪認證人即被告戊○○上開供證內容，足資為證人丙○○、乙○○前揭證詞之補
    強證據，是被告甲○○否認知情及參與本案云云，均係避責
    之詞，不可採信。(3)證人丁○○遭毆打強簽本票時，被告己○○確實在場，已據證人丙○○、乙○○證述甚詳，且觀證
    人丁○○於本院審理中雖未能明確指認當日實際動手之人，
    但對於其中有貌似被告己○○之人在場，則始終堅持不變一
    情，堪認證人丙○○、乙○○此部分指證，應符事實，被告
    己○○辯稱當時其未在場云云，核係避責之詞，不可取信。
    況本案本票、借據等物，嗣係由被告己○○負責收執轉交予
    案外人林昌整代向證人丁○○追索票款，以朋分享用，為被
    告己○○所自白不諱，衡情，其若非參與本案，則本案共犯
    等人顯無將費力所強盜而得之財物，無端分受予被告己○○
    享受之必要，由此可見，被告己○○應確有參與本案之情，
    甚是顯然，更徵被告己○○前開所辯，委不可信。(4)又被告
    戊○○於證人丁○○遭毆打強簽本票時確實在場，亦據證人
    丙○○、乙○○證述甚詳，被告戊○○空言否認，已不可信
    。況被告戊○○斯時係與證人丁○○合股，並平均分擔輸款
    ，其並於賭博後，先行佯裝簽發本票，以與其餘共犯相互唱
    合，藉此訛騙證人丁○○簽發本票，依當時情事發展，其必
    當全程在場，以不使證人丁○○心生懷疑，或持以為轉嫁委
    責之理由，是其辯稱當時已先行離場云云，衡乃卸罪之詞，
    猶不可信。
  (三)至證人己○○嗣經被告戊○○、甲○○、辛○○聲請傳喚到
    庭證稱：其當時先行離開時，有在一樓樓梯口遇到被告辛○○，當時亦有一不知名男子勸說被告辛○○不要上去，而被
    告甲○○則係在樓下泡茶，並沒有參與賭博云云；另證人戊○○經被告辛○○、己○○聲請傳喚到庭證稱：證人丁○○
    簽本票時，被告辛○○、己○○並未在場云云。然查證人己○○、戊○○上開證述內容，均核與本院前述調查結果不符
    ，難以採信。再者，證人己○○所述被告甲○○未參與賭博
    云云，已與其先前所稱：「（檢察官問：當天賭博時是否有
    見到甲○○在場？）有。」等情不合；此外，證人己○○於
    警詢時起，經偵訊及本院羈押、接押訊問時，雖均辯稱當時
    其先離場云云，但從未曾表示曾經在樓梯口遇到被告辛○○
    ，並見到另一不詳男子攔阻被告辛○○上樓一情，並被告辛○○亦從未曾供述有在樓梯口遇到證人己○○一情；均此可
    見，證人己○○上開證述內容當乃臨訟虛偽附合之詞，不可
    採信。又證人戊○○上開所述，亦核與被告辛○○自白所稱
    「（檢察官問：何人毆打丁○○？）乙○○的朋友，我不認
    識，我看到就有5、6人在場，現場很混亂。」等語不合，亦
    係偽合之詞，不可採信。
  (四)綜上所述，被告4人前揭辯解均不可信，本案事證明確，被告
    4人犯行均堪認定。
三、按本票為設權證券，其權利之發生必須作成證券；本票亦屬
    有價證券，其權利之行使或處分必須占有該證券。是本票權
    利之發生、行使及處分既與證券之作成或占有具有不可分離
    之關係，自亦具有「物」之性質，而得為竊盜罪（刑法第32
    0條第1項）、詐欺取財罪（刑法第339條第1項）、強盜取財
    罪（刑法第328條第1項）或恐嚇取財罪（刑法第346條第1項
    ）等犯罪之客體，非僅單純之權利或財產上之利益（最高法
    院89年度台上字第3724號判決要旨可資參照）。又本案本票
    之發票日均為95年5月20日、到期日則均為95年2月20日，雖
    到期日均係在發票日前。然票據雖為文義證券，但亦為流通
    證券，惟依票據有效解釋原則，該本票法定絕對應記載之事
    項既無欠缺，即不得認為無效，而到期日為相對的應記載事
    項，如為不可能之日期，似可認係到期日之欠缺，解釋上應
    視為無記載（即視為見票即付）（臺灣高等法院暨所屬法院
    70 年度法律座談會民事類第42號研討結論及司法院70年9月
    4日70廳民一字第0649號函覆意見可資參照），故本案本票
    仍為有效票據，應無疑義。是被告辛○○、戊○○、甲○○
    、己○○與共犯乙○○、丙○○及另4名真實姓名年籍均不
    詳之成年男子間，原基於詐欺取財之犯意聯絡，而共同設局
    向證人丁○○詐賭，並訛騙證人丁○○簽立前揭本票、借據
    等，然因證人丁○○不從，被告4人及其等前述共犯等人為
    圖順利取得該等本票，即共同變更詐欺取財之犯意為結夥三
    人以上強盜之犯意，而推由被告辛○○夥同上開4名真實姓
    名年籍均不詳之成年男子以徒手毆擊證人丁○○臉、臀部等
    處，使證人丁○○因此受有受有兩側眼瞼瘀傷各44公分、
    臀部挫傷等傷害，被告己○○並在旁向證人丁○○恫嚇稱：
    若你不簽得話，丙○○、戊○○及你都不要想離開現場等語
    ，而共同以此強暴、脅迫之方式，致使證人丁○○因此而不
    能抗拒，依其等之令簽交予前揭借據及屬有效票據之本案本
    票等得逞，核其等所為均係犯強盜既遂而有刑法第321條第1
    項第4款之情形，各應論以同法第330條第1項結夥三人以上
    強盜既遂罪。被告4人先前所為之詐賭行為（無賭博之真意
    ，應不構成賭博罪），係強盜行為之一部，應不另論罪（最
    高法院87年度台上字第4008號著有判決要旨可資參照）。被
    告4人於強盜行為過程中，因推由被告辛○○及另4名真實姓
    名年籍均不詳之成年男子毆打證人丁○○之臉、臀部等處，
    使證人丁○○因此受有兩側眼瞼瘀傷各44公分、臀部挫傷
    等傷害，乃施強暴之當然結果，因不另論傷害罪（最高法院
    91年度台上字第1441號判決要旨可資參照）。被告4人與乙○○、丙○○及另4名真實姓名年籍均不詳之成年男子間，
    就上開犯行，有犯意聯絡，行為分擔，均為共同正犯。又被
    告4人行為後，刑法業於94年1月7日修正，於同年2月2日公
    佈，於95年7月1日施行。修正後刑法第2條第1項明文：「行
    為後法律有變更者，適用行為時之法律。但行為後之法律有
    利於行為人者，適用最有利於行為人之法律。」改採「從舊
    從輕」主義，係規範行為後法律變更所衍生新舊法律比較適
    用之準據法，以適用最有利於行為人之法律為原則。據此，
    法院裁判時已在新法施行之後，雖新舊法之內容有所修正，
    但對行為人倘無有利或不利之情形者（例如僅修正法律用語
    ，新舊法法定仍屬相同），即無適用上開規定為新舊法比較
    之問題。查，刑法第28條原規定：「二人以上共同『實施』
    犯罪之行為者，皆為共同正犯。」亦於上述時間同時修正為
    ：「二人以上共同『實行』犯罪之行為者，皆為共同正犯。
    」將舊法之「實施」修正為「實行」。原「實施」之概念，
    包含陰謀、預備、著手及實行等階段之行為，修僅共同實行
    犯罪行為始成立共同正犯。是新法共同正犯之範圍縮小，排
    除陰謀犯、預備犯之共同正犯。新舊法共同正犯之規定固有
    修正。但對本件被告4人與共犯乙○○、丙○○及另4名真實
    姓名年籍均不詳之成年男子係基於犯意聯絡，共同實行結夥
    三人以上強盜犯行而言，不論新法、舊法，均構成共同正犯
    ，上述刑法第28條之修正內容，對於被告4人並無「有利或
    不利」之影響，依前述說明，自無適用修正後刑法第2條第1
    項之規定為比較新舊法適用之必要（最高法院95年度台上字
    第5669號判決理由參照），本件爰逕行適用修正後刑法第28
    條之規定論處（最高法院95年11月7日95年度第21次刑事庭
    會議決議意旨參照）。被告辛○○前因賭博、恐嚇等案件，
    經臺灣高等法院臺中分院分別判處有期徒刑7月、5月，並定
    其應執行刑為有期徒刑10月確定，於93年1月22日縮短刑期
    執行完畢之事實，有臺灣高等法院被告前案紀錄表等可查，
    其受有期徒刑執行完畢後，於5年以內再故意犯本件有期徒
    刑以上之罪，不論依修正前、後之刑法規定，均為累犯，應
    逕依修正後刑法第47條第1項規定（上開最高法院刑事庭會
    議決議意旨參照），加重其刑。爰審酌被告4人均正值壯年
    ，不思以合法途徑獲取財富，而藉以設局詐賭獲利之心態已
    屬可議，嗣見證人丁○○未受騙而簽立本票，竟共同躍升犯
    意，而對證人丁○○施以強盜，以迫令其簽交前揭借據、本
    案本票等，造成證人丁○○精神驚嚇，並使其生活平增困擾
    ，且犯罪後均未坦承犯行，態度不佳，並耗費訴訟資源不輕
    ，本均不宜輕縱，惟念其等已與證人丁○○以200,000元達
    成調解，並已依約履行完畢，有本院調解結果報告書等在卷
    可稽，相當程度減少證人丁○○所受之損害，及其等犯罪之
    手段暨被告辛○○為累犯，量刑應較被告戊○○、甲○○、
    己○○為重等一切情狀，分別量處如主文所示之刑。至公訴
    人雖請求從輕量處被告戊○○有期徒刑6年，然按被告戊○○所犯刑法第330條第1項結夥三人以上強盜既遂罪之法定最
    低本刑為有期徒刑7年，公訴人上開所請遠低於該罪之法定
    最低本刑，顯於法不合，難以採酌，附此指明。
據上論斷，應依刑事訴訟法第299條第1項前段，修正後刑法第28
條、刑法第330條第1項、修正後刑法第47條第1項，判決如主文
。
本案經檢察官庚○○到庭執行職務。
中　　華　　民　　國　　96　　年　　6 　　月　　21　　日
                  刑事第14庭    審判長法  官  陳  葳
                                      法  官  劉逸成
                                      法  官  林世民
上正本證明與原本無異。
如不服本判決，應於送達後10日內向本院提出上訴狀（須附繕本
），上訴於臺灣高等法院臺中分院。
                                      書記官  紀俊源
中　　華　　民　　國　　96　　年　　6 　　月　　21　　日
附錄論罪科刑法條：
中華民國刑法第330條
犯強盜罪而有第321條第1項各款情形之一者，處7年以上有期徒
刑。
前項之未遂犯罰之。
